【裁判字號】    98,消債抗,64
【裁判日期】    980602
【裁判案由】    聲請更生程序
【裁判全文】
臺灣高雄地方法院民事裁定            98年度消債抗字第64號
抗  告  人  甲○○○
上列當事人因消費者債務清理事件聲請更生，對本院於民國97年
12月30日所為97年度審消債更字第1696號裁定提起抗告，本院裁
定如下：
    主  文
抗告駁回。
抗告程序費用新臺幣壹仟元由抗告人負擔。
    理  由
一、抗告意旨略以：原審以抗告人未依消費者債務清理條例第15
    1 條第1 項之規定，駁回抗告人更生之聲請，然抗告人早已
    依上開條例之規定，向最大債權銀行即中國信託商業銀行股
    份有限公司（下稱中國信託）聲請辦理協商事宜，惟竟遭中
    國信託承辦人員回覆稱有擔保之債務不能參與協商；其後抗
    告人再於民國98年1 月10日致電中國信託台北分行信用金融
    部，並親洽中國信託高雄分行洽詢有擔保債務協商事宜，亦
    得上開相同之回覆，亦即有擔保之債務不能參予協商。是以
    事實上實係銀行拒絕與抗告人進行協商，原審未予深究，使
    抗告人無所適從，為此爰依法提起抗告，並請求廢棄原裁定
    ，另准為抗告人開始清算程序之適法裁定等語。
二、按債務人對於金融機構因消費借貸、自用住宅借款、信用卡
    或現金卡契約而負債務，在聲請更生或清算前，應提出債權
    人清冊，以書面向最大債權金融機構請求協商債務清償方案
    並表明共同協商之意旨，消費者債務清理條例（下稱本條例
    ）第151 條第1 項定有明文。又聲請更生或清算不合程式或
    不備其他要件者，法院應以裁定駁回之，但其情形可以補正
    者，法院應定期間先命補正，復為本條例第8 條所明定。
三、查本件抗告人於原審提出更生之聲請，雖主張：其有不能清
    償債務情事，前已提出債權人清冊，以書面向最大債權金融
    機構請求共同協商債務清償方案，協商成立，惟因不可歸責
    於聲請人之事由致履行原協商內容顯有重大困難，且其無擔
    保或無優先權之債務總額未逾新臺幣1,200 萬元，復未經法
    院裁定開始清算程序或宣告破產，爰聲請更生等語。惟查：
（一）抗告人雖曾依照中華民國銀行公會會員辦理消費金融案件
      無擔保債務協商機制與金融機構成立協商，然債權人清冊
      所列中國信託房屋貸款債權未參與該次協商，是本件抗告
      人聲請更生，顯未遵循本條例第151 條第1 項規定對於金
      融機構因消費借貸、自用住宅借款、信用卡或現金卡契約
      所負債務與全體債權金融機構先行債務協商之機制，經原
      審於97年9 月8 日裁定命抗告人於裁定送達後14日內補正
      申請協商證明文件，抗告人於97年9 月23日收受上開裁定
      ，雖抗告人其後提出於97年10月17日向中國信託行針對信
      用卡、現金卡申請優惠利率分期方案，並無對上開房屋貸
      款債權申請協商之意，且此亦非本條例第151 條第1 項之
      前置協商，有送達證書、中國信託銀行民事陳報狀在卷可
      稽，是本件抗告人聲請更生，顯未遵循本條例第151 條第
      1 項規定對於金融機構因消費借貸、自用住宅借款、信用
      卡或現金卡契約所負債務與全體債權金融機構先行債務協
      商之機制。
（二）而後抗告人經本院98年2 月9 日，以雄院高民信98消債抗
      64字第5598號函，通知抗告人仍應提出已依消費者債務清
      理條例第151 條之規定向最大債權銀行聲請債務協商惟遭
      拒絕或協商不成立之相關證據；而抗告人於收受本院上開
      通知後，即具狀請求本院逕向中國信託予以函查。惟經本
      院向中國信託予以函查之結果，抗告人於消費者債務清理
      條例公布後，雖曾向中國信託提出2 次協商之聲請，惟該
      2 次協商之聲請，於97年1 月間之部分，係抗告人向中國
      信託表示還款困難，而經中國信託針對有關信用卡及現金
      卡之部分，提出12期0 利率之各月繳1,000 元之方案予抗
      告人；而另於97年10月，抗告人則係向中國信託申請一致
      性還款方案，而由中國信託提供信用卡及現金卡月繳2,62
      0 元（180 期0 利率）之協議方案，抗告人雖同意，惟仍
      於98年1 月毀約未繳款，此有中國信託98年5 月19日陳報
      狀及隨狀附送之自行協商優惠利率分期申請書及寬限期申
      請書在卷可證。由中國信託所陳報之上開自行協商優惠利
      率分期申請書及寬限期申請書所示，抗告人於97年1 月及
      97年10月間向中國信託所提出之債務協商，並非消費者債
      務清理條例第151 條第1 項所稱之與全體債權金融機構所
      進行之前置協商。
（三）綜上，在抗告人未能提出於消費者債務清理條例公布後，
      已依該條例第151 條第1 項之規定，與全體債權金融機構
      先行債務協商之相關證明文件，是本件抗告人聲請更生不
      合程式，且經原審及本院分別以裁定及通知命補正而未補
      正，依上說明，自應駁回其更生之聲請。原審於調查後駁
      回抗告人更生之聲請，核無不當之處。本件抗告為無理由
      ，應予駁回。又抗告人既係因未依原審之補正裁定而為適
      法之補正，而遭程序上予以駁回，已如前述，則抗告人本
      件聲請更生有無理由及應否准許，自無庸再加以審酌，併
      予敘明。
四、據上論結，本件抗告為無理由，依消費者債務清理條例第11
    條第2 項、第15條，民事訴訟法第495 條之1 第1 項、第44
    9 條第1 項、第78條，裁定如主文。
中    華    民    國    98    年     6    月    2     日
                    民事第六庭審判長法  官  楊國祥
                                    法  官  林書慧
                                    法  官  李怡諄
上為正本係照原本作成。
本裁定不得抗告。
中    華    民    國    98    年     6    月    2     日
                                    書記官  陳建琪


司法院資訊處製作；財團法人民間司法改革基金會備份。
